臺灣高等法院花蓮分院民事裁定　　　　　　96年度聲字第10號
聲請人即
被上訴人　貫申建設股份有限公司
法定代理人　乙○○
上列聲請人即被上訴人因與上訴人黃美等人分配表異議之訴事件
，聲請法官迴避，本院裁定如下：
    主  文
聲請駁回。
聲請費用由聲請人負擔。
    理  由
一、聲請意旨如附件聲請迴避狀所載。
二、按民事訴訟法第33條第1項第2款所謂足認法官執行職務有偏
    頗之虞之情形，係指法官於訴訟之結果有利害關係或於當事
    人有親交嫌怨等客觀事實，足使人疑其為不公平之審判者而
    言。若法官僅於訴訟程序之指揮或容納當事人調查證據之聲
    請或其他類此情形，不能認為其有聲請迴避之原因。且此種
    迴避原因，依同法第34條第2項、第284條之規定，應提出能
    即時調查之證據以釋明之。
三、本院查：
(一)按審判長應注意令當事人就訴訟關係之事實及法律，為適當
    完全之辯論。並應向當事人發問或曉諭，令其陳述事實、聲
    明證據、或為其他必要之聲明及陳述，其所聲明及陳述有不
    明瞭或不完足者，應令其敘明或補充之。此係審判長（或獨
    任法官)因定訴訟關係之闡明權，同時為其義務，此觀民事
    訴訟法第199條第1項、第2項規定及最高法院43年度台上字
    第12號判例即明。本件聲請人就本院所審理95年度重上字第
    32號其與上訴人黃美等人分配表異議之訴事件，認該案審判
    長法官甲○○於96年6月26日言詞辯論期日向上訴人詢問是
    否有向被上訴人為解除契約之表示等語，顯逾越闡明權之範
    圍，而認甲○○法官執行職務有偏頗之虞云云。惟觀諸該日
    言詞辯論筆錄所載，因上訴人訴訟代理人陳述：「如果認為
    雙方在91年6月11日之約定有效成立的話，依該約定被上訴
    人應排除陳勝德可分配之00000000元，此部分列入
    上訴人黃美、陳智隆可分配之債權00000000元，另
    依編號四之協議書，被上訴人有排除陳勝德債權之義務，然
    本件被上訴人與陳勝德私下協商，顯違上開約定，致使上開
    約定無法履行，不得依91年6月11日之約定，要求上訴人黃
    美、陳智隆」等語，審判長始詢問「違約部分是有向被上訴
    人為解除契約之表示？」，此有聲請人所提出列為證二之書
    證在卷可稽，並經本院調取上開民事卷宗核閱屬實。顯見審
    判長係因上訴人訴訟代理人主張被上訴人違約，然就上訴人
    訴訟代理人所主張之違約是否有為解除契約之表示，有所不
    明，遂向上訴人訴訟代理人發問，以明瞭其陳述之事實，尚
    難認逾越民事訴訟法第199條第1項、第2項所定闡明權之範
    圍，從而聲請人以斷章取義方式，謂審判長即甲○○法官逾
    越闡明權範圍，並以臆測之詞認其執行職務有偏頗之虞云云
    ，自非可採。
(二)次按當事人如已就訴訟有所聲明或陳述後，不得依前項第2
    款聲請法官迴避，民事訴訟法第33條第2項定有明文。查聲
    請人另以甲○○法官與上訴人交往甚密為由，聲請其迴避，
    於姑不論其所陳述情形是否屬實，但觀諸聲請狀所載「上訴
    人陳勝德經營怡園渡假村，與黃美、陳宗惠等人多年來與鈞
    院前法官黃永祥過從甚密，有密切交誼，眾人皆知，．．．
    ，審判長甲○○與黃永祥交情甚篤，在鈞院也是公開之秘密
    ，據聞曾多次以上與上訴等宴飲餐敘，．．」等語，顯見聲
    請人就其主張之事項，亦於甲○○法官審理本案前，即有所
    知，然於96年6月26日言詞辯論期日，聲請人知悉甲○○法
    官擔任本案審判長時，並未主張甲○○法官有其上揭所指應
    迴避之事由，卻仍由被上訴人訴訟代理人就訴訟為聲明、陳
    述並辯論，亦據本院核閱上開民事事件全卷無訛。故揆諸上
    開規定，聲請人此部分聲請法官迴避之原因，亦於法未合。
(三)綜上，本件聲請人聲請本院法官甲○○迴避，其所舉之原因
    均與民事訴訟法第33條規定不合，礙難准許。
四、依民事訴訟法第95條、第78條，裁定如主文。
中　　華　　民　　國　　96　　年　　9 　　月　　29　　日
                  民事庭審判長法　官  謝志揚
　　　　　　　　　　  　　　　法　官  林慶煙
　　　　　　　　　　  　　　　法　官  許仕楓
以上正本係照原本作成。
本件不得抗告。
                              書記官　劉夢蕾
中　　華　　民　　國　　96　　年　　10　　月　　 1　　日
